【裁判字號】    98,上易,2340
【裁判日期】    981006
【裁判案由】    詐欺
【裁判全文】
臺灣高等法院刑事判決                98年度上易字第2340號
上  訴  人
即  被  告  乙○○
上列上訴人因詐欺案件，不服臺灣臺北地方法院中華民國98年8
月14日98年度易字第1072號第一審判決（起訴案號：臺灣臺北地
方法院檢察署98年度偵字第4136號），提起上訴，本院判決如下
：
    主    文
上訴駁回。
    理    由
一、按不服地方法院之第一審判決而上訴者，須提出上訴書狀，
    並應敘述具體理由，為上訴必備之程式。其所提出之書狀未
    敘述上訴理由，或僅曾以言詞陳述上訴理由者，均應於上訴
    期間屆滿後20日內補提理由書於第一審法院。第一審法院經
    形式審查，認逾期未補提上訴理由者，應定期間先命補正；
    逾期未補正者，為上訴不合法律上之程式，應以裁定駁回。
    刑事訴訟法第350條第1項、第361條、第362 條及第367條分
    別定有明文。職是，上訴人雖已提出上訴理由，惟所提非屬
    具體理由者，應由第二審法院以上訴不合法律上之程式或不
    合上訴之法定要件，判決駁回。所謂具體理由者，必係依據
    卷內既有訴訟資料或提出新事證，指摘或表明第一審判決有
    何採證認事、用法或量刑等足以影響判決本旨之不當或違法
    ，而構成應予撤銷之具體事由，始克當之。例如，依憑證據
    法則者，應具體指出所採證據何以不具證據能力；或依憑卷
    證資料，應明確指出所為證據證明力之判斷如何違背經驗或
    論理法則。反之，僅泛言原判決認定事實錯誤、違背法令、
    量刑失之過重或輕縱，而未依上揭意旨指出具體事由；或形
    式上雖已指出具體事由，然該事由縱使屬實，亦不足以認為
    原判決有何不當或違法者。例如，對不具有調查必要性之證
    據，法院未依聲請調查亦未說明理由；或援用證據不當，但
    除去該證據仍應為同一事實之認定，均難謂係具體理由，俾
    與第二審上訴制度旨在請求第二審法院撤銷、變更第一審不
    當或違法之判決，以實現個案救濟之立法目的相契合，並節
    制濫行上訴（參照最高法院97年度臺上字第892號、第3267
    號、第3992號、第4252號刑事判決）。再者，上訴書狀已記
    載理由，並有具體之敘述時，其上訴既屬合法，第二審法院
    應就其理由之是否可取，為實體之審理及判斷。如認其上訴
    書狀雖記載理由，然未具體敘述時，則無須再命補正，可逕
    認其上訴不合法，以判決駁回之（參照最高法院97 年度臺
    上字第4475號刑事判決）。
二、原審判決略以：被告乙○○明知其並無駕駛自用小客車遭拖
    吊而需款返家之事實，竟意圖為自己不法之所有，於民國97
    年11月10日10時30分許，在臺北市中山區○○○路○段33號1
    樓甲○○任職之房屋仲介公司，先向甲○○佯稱：其在宜蘭
    三星種蔥，有準備新臺幣（下同）5、6千萬元欲要在臺北購
    買透天厝云云。嗣與甲○○前往臺北市○○路觀看仲介之標
    的物，以此方式取得甲○○之信任後，旋向甲○○佯稱：其
    駕駛之車輛遭吊走，要回宜蘭拿錢，因身無分文，需向甲○
    ○借款取車及加油云云。致甲○○不疑有他，接續交付6千
    元及4千元予乙○○。嗣甲○○返回公司後，經同事楊芯語
    告知乙○○亦有向其借錢。因乙○○事後未依約於翌日中午
    前往宜蘭火車站還款，甲○○始知受騙，並報警循線查悉上
    情。案經甲○○訴由臺北市政府警察局中山分局報告臺灣臺
    北地方法院檢察署檢察官偵查起訴等事實。業據告訴人即證
    人甲○○迭於警詢、偵查及原審審理時證述明確，被告亦自
    承無資力在臺北購買透天厝，暨觀諸卷附被告所使用000000
    0000號行動電話於97年11月10日、11日及19日之通聯紀錄，
    被告於該時間之活動地點均係在臺北縣、市及其現住地桃園
    縣桃園市○○路130號3樓附近，從未前往宜蘭，足認被告所
    言不實。準此，被告犯刑法第339條第1項之詐欺取財罪堪以
    認定。爰審酌被告前有多次詐欺犯行，素行不良，甫於97年
    9月30 日因案執行完畢出監僅月餘，即重操舊業，以車子遭
    拖吊須款取回為幌，向告訴人詐騙1萬元，且犯後否認犯行
    ，惡性非輕，惟念其年逾60，不易尋得工作，並於檢察官偵
    查及原審審理時分別償還告訴人2千元及8千元，尚有悔意，
    檢察官求刑1年2月尚屬過重等一切情狀，量處有期徒刑5月
    ，如易科罰金，以1千元折算1日。職是，本院認原審已詳敘
    其所憑證據、認定理由及量刑依據。自形式上觀察，原判決
    無認定事實錯誤、量刑瑕疵或違背法令之情形，核其認事用
    法，並無違誤，量刑堪稱妥適。
三、本件上訴人即被告乙○○不服原判決提起上訴，其98年9月7
    日刑事上訴狀理由略以：告訴人甲○○所提事證均與事實不
    符，檢察官及原審亦未採信被告說詞，為此提起上訴云云。
    經查：本件被告上訴意旨，僅泛稱告訴人甲○○所提事證均
    與事實不符，其未犯罪云云。是顯未指摘原審判決有何不當
    或違法之情形實際存在，核其內容非屬具體之上訴理由甚明
    。是被告上訴理由未能依卷內既有訴訟資料或提出新事證，
    指摘或表明第一審判決有何採證認事、用法等足以影響判決
    本旨之不當或違法，而構成應予撤銷之事由，自非屬得上訴
    第二審之具體理由。再者，本院自形式上以觀，認原審判決
    認事用法並無違法或不當，既如前述。揆諸首揭說明，被告
    提起第二審上訴不合法律上程式，爰不經言詞辯論以判決駁
    回之。
據上論斷，應依刑事訴訟法第367條前段、第372條，判決如主文
中    華    民    國    98    年    10    月    6    日
                  刑事第五庭  審判長法  官  高明哲
                                    法  官  劉秉鑫
                                    法  官  林洲富
以上正本證明與原本無異。
不得上訴。
                                    書記官  楊秋鈴
中    華    民    國    98    年    10    月    8     日


司法院資訊處製作；財團法人民間司法改革基金會備份。
